最高法院刑事判決　　　　　　九十六年度台上字第一一二五號
上　訴　人　台灣高等法院台中分院檢察署檢察官
被　　　告　甲○○
選任辯護人　柯開運律師
上列上訴人因被告誣告案件，不服台灣高等法院台中分院中華民
國九十三年一月二十日第二審判決（九十二年度上訴字第五九六
號，起訴案號：台灣彰化地方法院檢察署九十一年度偵字第一一
二號），提起上訴，本院判決如下：
    主  文
原判決撤銷，發回台灣高等法院台中分院。
    理  由
本件原判決以：公訴意旨略稱被告甲○○意圖丁○○、乙○○、
丙○○受刑事處分，竟捏造「丁○○於民國（下同）九十年三月
十五日夜間，佯以要賣房屋為由，邀同告訴人甲○○一同坐車至
彰化縣大村鄉村○路路邊時，竟口出惡言恐嚇甲○○簽具一紙發
票日為九十年三月十五日，到期日為同年月三十日，面額為新台
幣（下同）四十九萬元之本票一紙（下稱系爭本票），並表示：
如不寫本票，要將伊丟到鐵路上去給火車撞死等語，甲○○迫於
無奈，逼不得已乃簽具本票一紙交予丁○○，丁○○收取本票後
，旋即強押甲○○至大村鄉○○路○段二一五巷六號賴錦福住處
。至賴錦福住處後，乙○○、丙○○等人即要甲○○承認其在台
灣高等法院台中分院九十年度上易字第二九五號案件作偽證，並
恐嚇甲○○謂：你絕對不能報警，如果你報警，就給你死得很難
看等語，嗣甲○○不得已坦承偽證，經乙○○等人錄音後，始由
丁○○將其載回住處。」之不實事項，分別於九十年三月十七日
十四時許，向彰化縣警察局彰化分局花壇分駐所警員黃志舜；同
日十七時五十分許，向彰化縣警察局員林分局村上派出所警員黃
俊山；及於九十年五月十六日向台灣彰化地方法院檢察署具狀，
對丁○○、乙○○、丙○○三人提出妨害自由、恐嚇取財之不實
告訴，因認被告涉犯刑法第一百六十九條第一項之誣告罪嫌。但
經原審審理結果，認為不能證明被告犯罪，因而撤銷第一審之科
刑判決，改判諭知被告無罪，固非無見。
惟按：審理事實之法院，對於與被告被訴事實有關之證據，應從
各方面詳予調查，以期發現真實，苟有與待證事實相關之證據尚
未查竣，即難為有利或不利於被告之判斷。本件原判決以告訴人
丁○○、乙○○、丙○○與證人賴錦福、賴雅鑒等五人，雖均陳
稱：被告於原審法院九十年度上易字第二九五號傷害案件中作偽
證，自己要求調解，於九十年三月十五日在彰化縣大村鄉○○路
○段二一五巷六號賴錦福住處協調結果，被告自己同意賠償四十
九萬元，並當場簽立一張同額本票等語，但其等對於被告協商過
程、乙○○要求賠償之金額、從多少開始協商，彼此供詞不相一
致，經當庭勘驗乙○○提出之錄音帶，亦無談及協商金額或被告
同意賠償四十九萬元或當場簽立本票情事，且被告於上述案件證
稱：其當時「站在門外，看到徐金生敲破車子玻璃，沒有看到車
內有人」云云，顯非偽證，其被訴涉犯偽證罪嫌，復經檢察官為
不起訴處分確定，若謂其甘願為上述之賠償及簽發本票交付乙○
○，與經驗法則不合等情，乃認被告並無被訴之誣告事實。而查
：一、被告於九十年三月十七日下午十四時向彰化縣警察局彰化
分局花壇分駐所報案，對丙○○提出恐嚇及妨害自由之告訴，陳
稱其在賴錦福服務處，遭丙○○脅迫簽下系爭本票，丙○○帶走
本票等語，同日下午十七時許，復在同警局員林分局村上派出所
報案稱其在上址遭丙○○口頭恐嚇「要我簽一張本票，面額四十
九萬，如果不簽，要我家人去替我收屍」，本票是丙○○收去云
云（見本案他字第五三０號卷第三至六頁）；嗣於九十年五月十
五日之告訴狀則載稱：其於九十年三月十五日夜被丁○○佯稱以
要賣房屋為由，騙邀一同坐車到半途黑暗處，丙○○出現在場限
制其行動自由，告稱要聽話，否則就等明日叫家人來收屍，在黑
暗處並有三人對其威脅，遂在手電筒照明下，由丙○○以皮包為
墊，要伊簽下系爭本票，簽本票後再押往賴錦福住處，途中並威
嚇其必須配合錄音云云，其後於九十年八月八日檢察官訊問時，
又稱「丁○○說要看房子，載我去大村鄉村○村○路邊，恐嚇我
簽一張四十九萬元的本票，並向我說，如我不簽，要把我丟到鐵
路上去給火車壓死，我逼不得已，就當場簽了四十九萬本票交給
丁○○，簽完後就帶我到賴錦福家裡」等語（見台灣彰化地方法
院檢察署九十年度偵字第三五五八號偵查卷第一、二、三一頁）
。觀諸其前後指訴之內容，就簽具系爭本票之地點、恐嚇其簽發
系爭本票之人、恐嚇之內容及簽發後由何人取走本票等，與其如
何受害之相關重要情節，均顯非一致。倘被告確有其所述遭恐嚇
脅迫簽發系爭本票情事，對於各該被害之具體事實，理應印象深
刻，焉會如此前後供述齟齬？是以其所為指訴，究竟有無虛構事
實而具誣告他人之犯罪故意，自饒有審認查明之必要。原審未斟
酌上述事證，詳加勾稽慎斷，遽認被告並無虛構事實申告，自嫌
調查職責未盡。二、依卷附原審法院九十年度上易字第二九五號
傷害案件刑事判決所載，該案被告徐金主坦認其以鐵鎚擊破車窗
，當時其妻即告訴人乙○○在車上之情事，本案被告於該案作證
時卻稱其看到徐金主敲破車子玻璃，沒有看到車內有人云云，與
徐金主所供不符，其證詞遂不為該判決採為徐金主有利之認定（
見同上他字卷第十九頁）。縱另案由乙○○向檢察官告發被告涉
嫌偽證案件，經於九十一年九月三十日偵查終結，認為不能證明
其犯罪而為不起訴處分（見原審卷第一一八、一一九頁所附台灣
彰化地方法院檢察署九十年度偵字第二七五０號案件不起訴處分
書），且乙○○所提錄音帶，經原審勘驗其內容，並無發現被告
供承偽證情事，然被告既確為上述之作證，其所稱「沒有看到車
內有人」，該項證詞形式上對乙○○於該案指訴其當時在車上因
而受傷事實之認定，似非有利，是以被告有無因其於該案作證引
發與乙○○間之爭端，為求平息而有自願簽發交付系爭本票之緣
由，即非無推求之餘地。原審未遑審酌及此，其於判決理由徒以
被告無偽證情事，若謂其同意簽發系爭本票，係有違經驗法則云
云，亦嫌速斷。以上或為上訴意旨所指摘，或為本院得依職權調
查之事項，應認原判決有撤銷發回更審之原因。
據上論結，應依刑事訴訟法第三百九十七條、第四百零一條，判
決如主文。
中　　華　　民　　國　九十六　年　　三　　月　　八　　日
                      最高法院刑事第六庭
                          審判長法官  呂　潮　澤
                                法官  吳　昆　仁
                                法官  孫　增　同
                                法官  趙　文　淵
                                法官  吳　　　燦
      本件正本證明與原本無異
                                      書  記  官
中　　華　　民　　國　九十六　年　　三　　月   十三   日
                                                      Ｅ
